【裁判字號】    96,簡抗,8
【裁判日期】    970321
【裁判案由】    給付會款
【裁判全文】
臺灣士林地方法院民事裁定  96年度簡抗字第8號
抗  告  人  甲○○
上列抗告人因與相對人乙○○間給付會款事件，對於中華民國96
年8 月27日本院96年度簡字第28號所為裁定提起抗告，本院裁定
如下：
    主  文
抗告駁回。
抗告費用新臺幣壹仟元由抗告人負擔。
    理  由
一、抗告意旨略以：抗告人於委任律師遞狀聲明上訴之翌日，即
    前往鈞院收狀處詢問欲繳納上訴裁判費用，然鈞院櫃檯人員
    表示上訴狀內既已表明上訴裁判費裁定後補繳，自應待正式
    裁定之公文書方可繳納，事務所人員遂返回等待通知，嗣抗
    告人復曾再前往鈞院繳費，亦經櫃檯人員為相同之告知。詎
    抗告人於96年9 月6 日即接獲鈞院以已委任律師惟未繳納裁
    判費為由，裁定駁回抗告人之聲明上訴，實令抗告人難以甘
    服。再者，上訴不合程式或有其他不合法之情形而可以補正
    者，原第一審法院應定期間命其補正，如不於期間內補正，
    應以裁定駁回之，民事訴訟法第442 條第2 項定有明文。是
    民事訴訟法施行法第9 條規定若有委任律師則得不命補正，
    逕行駁回，顯已逾越母法所無之規範，似有違憲法保障人民
    訴訟權利之意旨，此亦有大法官會議第306 號解釋文：「其
    情形既非不可補正，自應依法先定期間命為補正，如未先命
    補正，即認其上訴為不合法者，應予依法救濟」等語可據。
    況抗告人於聲明上訴狀中，聲請鈞院就上訴裁判費部分以裁
    定命補繳之方式通知抗告人繳納，係為避免抗告人因計算上
    錯誤致與鈞院所應徵收之數額不符而蒙受不利益之故，所為
    絕無延滯訴訟之意圖。另抗告人係於96年8 月10日收受鈞院
    96 年 度簡字第28號民事判決書，依民事訴訟法第440 條之
    規定，抗告人應於20日之不變期間內聲明上訴，是抗告人就
    本案之上訴終期應為96年8 月30日。然鈞院卻於抗告人合法
    上訴期間屆滿前之96年8 月27日，即裁定駁回抗告人之聲明
    上訴，所為實已侵害抗告人依民事訴訟法規定得補正之權利
    ，並剝奪抗告人得聲明上訴之20日不變期間，有違人民訴訟
    權之保障。抗告人業已購買郵政匯票，並以雙掛號寄達鈞院
    民事庭，作為上訴裁判費用之補繳，欠缺上訴要件之情形已
    然補正。爰請廢棄原裁定，而准抗告人得以聲明上訴，以維
    適法之權利等語。
二、按上訴不合程式或有其他不合法之情形而可以補正者，原第
    一審法院應定期間命其補正，如不於期間內補正，應以裁定
    駁回之；又上訴人有律師為訴訟代理人，或依書狀上之記載
    可認其明知上訴要件有欠缺者，法院得不行民事訴訟法第44
    2條第2項之程序，民事訴訟法第442條第2項、民事訴訟法施
    行法第9 條分別定有明文。次按，民事訴訟法施行法第9 條
    所定上訴人有律師為訴訟代理人，而未繳納裁判費者，法院
    得不定期間命其補正，乃在避免延滯訴訟，與人民訴訟權之
    行使及人民在法律上地位之平等，尚無妨礙，司法院大法官
    會議釋字第179 號解釋甚明。至於大法官會議釋字第306 號
    解釋係針對刑事被告之原審辯護人為被告之利益提起上訴，
    惟未於上訴書狀內表明以被告名義上訴字樣之情形，認應先
    命補正；此尚與民事訴訟法施行法第9 條之規定無涉，合先
    敘明。
三、經查，本件抗告人提起上訴之聲明係請求廢棄原判決，並將
    被上訴人即相對人在第一審之訴及假執行之聲請均駁回。而
    原法院第一審判決係命抗告人給付相對人新臺幣（下同）34
    萬元及法定遲延利息，足認抗告人聲明上訴之範圍已屬確定
    並可明確計算應納之裁判費，並無訴訟標的價額核定之問題
    。抗告人之訴訟代理人應得參考民事訴訟法有關費用核定之
    相關規定，自行核算上訴應繳納之訴訟費用，並予繳納。是
    抗告人於聲明上訴狀內雖載明「裁判費用亦容裁定後補繳」
    ，仍不能認係抗告人委任律師為訴訟代理人而未繳交裁判費
    之正當理由。次查，抗告人於96年8 月22日提起上訴，迄原
    法院於同年8 月27日裁定駁回其上訴時，雖尚在抗告人合法
    上訴期間；惟抗告人之上訴經依法駁回後，仍得於法定上訴
    期間內另為上訴，對抗告人之權益並不生影響。且原法院係
    在抗告人聲明上訴後之5 日，始裁定駁回上訴，抗告人仍有
    相當之期間可資補正。然抗告人於原法院裁定駁回上訴，甚
    至於法定上訴期間內，均未補正裁判費；而係於上訴人收受
    原法院駁回上訴裁定送達後之96年9 月7 日，始提出面額54
    60元之匯票乙紙（該紙匯票已經原法院退回）。斯時抗告人
    之上訴既經裁定駁回並已合法送達，自無從再為補正。至於
    抗告人主張：曾至法院繳費，惟經法院櫃檯人員告知裁判費
    應待法院裁定後始補繳云云，不僅未據舉證以實其說。且有
    關上訴之程式及是否命補正，均已由法律規定明確，抗告人
    既已委任律師為訴訟代理人，自不能再諉為不知。從而，原
    法院以抗告人已委任律師而未繳納上訴裁判費為由，未命補
    正逕予裁定駁回其上訴，揆諸前揭規定及說明，核無違誤。
    抗告意旨指摘原裁定不當，求予廢棄，難認有理由，應予駁
    回。
四、據上論結，本件抗告為無理由，爰裁定如主文。
中    華    民    國    97    年    3     月    21    日
                  民事第二庭  審判長法  官  俞慧君
                                    法  官  張國勳
                                    法  官  李瑜娟
以上正本證明與原本無異。
本件裁定不得再抗告。
中    華    民    國    97    年    3     月    21    日
                                    書記官  李秀蘊


司法院資訊處製作；財團法人民間司法改革基金會備份。
